臺灣高雄地方法院民事裁定
108年度消債更字第450號
聲  請  人  曾俊龍  
0000000000000000

0000000000000000

上列當事人因消費者債務清理事件聲請更生，本院裁定如下：
    主  文
聲請人曾俊龍自中華民國一百零九年五月五日下午四時起開始更
生程序。
命司法事務官進行本件更生程序。
    理  由
一、聲請意旨略以：伊無力清償債務，曾於民國108年10月21日
    向本院聲請調解債務清償方案，惟調解不成立。又伊未經法
    院裁定開始清算程序或宣告破產，爰聲請更生等語。
二、按債務人不能清償債務或有不能清償之虞者，得依本條例所
    定更生或清算程序，清理其債務。債務人無擔保或無優先權
    之本金及利息債務總額未逾新臺幣（下同）12,000,000元者
    ，於法院裁定開始清算程序或宣告破產前，得向法院聲請更
    生。法院開始更生程序之裁定，應載明其年、月、日、時，
    並即時發生效力。法院裁定開始更生或清算程序後，得命司
    法事務官進行更生或清算程序，必要時得選任律師、會計師
    或其他適當之自然人或法人一人為監督人或管理人。消費者
    債務清理條例（下稱消債條例）第3條、第42條第1項、第45
    條第1項及第16條第1項分別定有明文。
三、經查：
  ㈠聲請人前於108年10月21日向本院聲請調解債務清償方案，經
    本院108年度司消債調字第536號受理，於同年11月13日調解
    不成立，聲請人並於同日以言詞聲請更生等情，業經本院調
    閱上開調解卷宗核閱無訛，是以依消費者債務清理條例施行
    細則第44條之3規定，聲請人於前置調解不成立後聲請更生
    ，應屬合法。
  ㈡次查，聲請人於106年及107年度申報所得分別為252,108元、
    195,551元（均為薪資所得），名下無財產，勞工保險自108
    年3月1日起投保於漢來食品行。又聲請人曾任職多那之咖啡
    蛋糕烘焙股份有限公司、澄明企業有限公司、幸福生活有限
    公司、蜜雪兒食品行等，現於漢來食品行方師傅點心坊擔任
    烘焙麵包師傅，據其自行提出方師傅點心坊之員工薪資單所
    載，108年6月、同年11月至109年2月之每月實發金額分別為
    25,037元、22,267元、22,267元、22,941元，聲請人則陳稱
    任職公司有未如實報稅情形，其過往每月薪資均有26,000元
    至28,000元，現薪資約29,700元，未領取社會局補助等情，
    此有財產及收入狀況說明書（調解卷第6至10頁）、債權人
    清冊（調解卷第13頁）、戶籍謄本（調解卷第17頁）、財團
    法人金融聯合徵信中心前置協商專用債權人清冊（調解卷第
    21至22頁）、財政部高雄國稅局106年及107年度綜合所得稅
    各類所得資料清單及總歸戶財產查詢清單（調解卷第23至25
    頁）、存摺（調解卷第26至28頁、本案卷第46至54頁）、勞
    工保險被保險人投保資料表（調解卷第29頁）、信用報告（
    本案卷第39頁）、商業保險投保資料查詢結果表（本案卷第
    86頁）、臺東縣政府函（本案卷第81頁）、員工薪資單（本
    案卷第92至94頁）在卷可參，而本院依職權就聲請人之薪資
    資料函詢漢來食品行未獲回覆，本院審酌認為聲請人主張之
    工作及收入狀況應可採信，是以其自陳現每月收入29,700元
    作為核算其現在償債能力之基礎，堪認妥適。
  ㈢關於聲請人個人日常必要支出部分，聲請人陳稱其租屋獨居
    ，每月房租5,200元以現金給付，未領取租金補助，此有房
    屋租賃契約書及高雄市政府都市發展局函在卷可稽（本案卷
    第33頁、第75頁）。按債務人必要生活費用，以最近一年衛
    生福利部或直轄市政府所公告當地區每人每月最低生活費一
    點二倍定之，消債條例第64條之2第1項定有明文。本院參酌
    衛福部社會司所公告109年度高雄市最低生活費標準為13,09
    9元。又該最低生活費用之標準，係照當地最近1年平均每人
    消費支出60％，依其基準之家庭收支調查報告調查表格式所
    示有關經常性支出之調查項目，其原即包括利息支出、食品
    、衣著、房租及水費、電費、醫療保健、交通、娛樂、教育
    等基本生活需求。本院認在聲請人並無特殊需求，應以此最
    低生活費之1.2倍即15,719元認係其個人必要生活費用。
  ㈣至扶養部分，聲請人主張扶養父、母親，每月扶養費各5,000
    元。查聲請人父親曾子彬為36年生，106年及107年度申報所
    得均為0元，名下有位於臺東之1房（即戶籍址），現每月領
    取勞保年金19,292元，而聲請人母親王素梅為43年生，106
    年及107年度申報所得均為37,963元，名下無財產，現每月
    領取勞保年金14,011元，父母均未領取社會局補助等情，此
    有戶籍謄本、所得資料及財產查詢清單、勞動部勞工保險局
    函、臺東縣政府社會局函、存摺在卷可憑（調解卷第17頁、
    本案卷第32頁、第34頁、第40至42頁、第55至73頁）。本院
    考量聲請人已負擔高額債務之際，依民法第1118條、第1119
    條規定，其負扶養義務之程度，亦應考量其目前身負債務之
    窘境，所負擔之扶養義務能力，自非比一般；又按受扶養權
    利者，以不能維持生活而無謀生能力者為限，民法第1117條
    第1項定有明文；同條第2項規定，前項無謀生能力之限制，
    於直系血親尊親屬不適用之，即直系血親尊親屬受扶養者，
    仍須以不能維持生活者為限（最高法院87年度台上字第1696
    號判決意旨參照）；復依消費者債務清理條例第64條之2第1
    項及第2項規定，債務人必要生活費用，以最近一年衛生福
    利部或直轄市政府所公告當地區每人每月最低生活費一點二
    倍定之；受扶養者之必要生活費用，準用第1項規定計算基
    準數額，並依債務人依法應負擔扶養義務之比例認定之。準
    此，考量聲請人陳稱父母所住之臺東房屋無房貸（見本案卷
    第36頁），是應自必要生活費用中（109年度臺灣省每人每
    月必要生活費為14,866元）扣除相當於房租支出所佔比例，
    則其等每月各領取勞保年金19,292元、14,011元，均高於10
    9年度臺灣省每人每月不含房屋支出之生活所必需11,245元
    【計算式：14,866－（14,866×24.36%）＝11,245】，應認聲
    請人之父母並無不能維持生活之虞，而無受扶養之必要，是
    以聲請人所提列每月負擔父母扶養費部分，本院認應均予以
    剔除。 
  ㈤綜上所述，以聲請人現每月收入29,700元為其償債能力基準
    ，扣除個人必要生活費15,719元後，餘13,981元，而聲請人
    之債權人為台北富邦銀行，負債總額為1,737,808元（參調
    解卷第38頁），以聲請人每月所餘按月攤還結果，需約10年
    （計算式：1,737,808÷13,981÷12＝10.4）始能清償完畢，應
    認其已不能清償債務。此外，聲請人無擔保或無優先權之債
    務總額未逾12,000,000元，且無消債條例第6條第3項、第8
    條或第46條各款所定駁回更生聲請之事由存在，則聲請人聲
    請更生為有理由，應予准許，爰命司法事務官進行本件更生
    程序。
四、依消債條例第11條第1項、第45條第1項，裁定如主文。
中　　華　　民　　國　　109 　年　　5 　　月　　5 　　日
                  民事庭　法  官  　賴寶合
以上正本係照原本作成。
本裁定不得抗告。
中　　華　　民　　國　　109 　年　　5 　　月　　5 　　日
                          書記官    胡美儀